【裁判字號】    98,消債抗,628
【裁判日期】    990128
【裁判案由】    聲請更生程序
【裁判全文】
臺灣高雄地方法院民事裁定           98年度消債抗字第628號
抗  告  人  甲○○
上列當事人因消費者債務清理事件聲請更生，對本院於民國98年
12月8 日所為98年度消債更字第1241號裁定提起抗告，本院裁定
如下：
    主  文
原裁定廢棄。
抗告人甲○○自民國九十九年一月二十八日十六時起開始更生程
序。
命司法事務官進行本件更生程序。
    理  由
一、抗告意旨略以：原裁定認抗告人名下所有坐落高雄縣鳳山市
    ○○段865 地號土地及同地段6483建號房地，即門牌號碼高
    雄縣鳳山市○○路○段256 號12樓之不動產價值高達新臺幣
    （下同）616 萬元，然此鑑定金額為民國95年11月購買上開
    房地時，為求貸款金額490 萬元以支付購屋及50萬元之裝潢
    費用，由建商與銀行協助抗告人以616 萬元之80％所貸得，
    此為建商與銀行長期之合作默契，故上開房地實際價值應僅
    為440 萬元，即當時每坪價格約10萬元，抗告人所有之不動
    產總坪數為44坪，而現今附近地段新成屋房價已下跌，約每
    坪8.5 萬元至9 萬元，則抗告人所有之上開房地現值應僅餘
    400 萬元，從而，原審未依目前實際交易價值考量，有失公
    允。另抗告人每月8,755 元之房貸支出確僅支付房貸利息，
    並未繳納房貸本金，是並無增加資產之實，亦同於向房貸銀
    行即合作金庫商業銀行（下稱合作金庫）繳息以承租房屋，
    目的即為清償其他無擔保債務，是抗告人每月收入18,300元
    扣除房貸8,755 元及7,050 元生活費用後，僅餘2,488 元可
    供償債。又因抗告人不動產價值僅餘400 萬元，以抗告人之
    總負債5,785,216 元扣除上開房地價值400 萬元後尚餘1,78
    5,216 元，以抗告人每月願清償金額3,000 元計算，尚需59
    5 月即49.6年之久，顯有不能清償或有不能清償之虞等情。
    原審就此均未加以審認，而抗告人之生活確以陷入困境，為
    此，依法提起本件抗告，請求廢棄原裁定，並准予裁定開始
    更生程序等語。
二、按債務人不能清償債務或有不能清償之虞者，得依本條例所
    定更生或清算程序，清理其債務；而法院開始更生程序之裁
    定，應載明其年、月、日、時，並即時發生效力。次按法院
    裁定開始更生或清算程序後，得命司法事務官進行更生或清
    算程序，必要時得選任律師、會計師或其他適當之自然人或
    法人一人為監督人或管理人。消費者債務清理條例第3 條、
    第45條第1 項、第16條第1 項分別定有明文。
三、經查：
（一）抗告人前因房屋貸款、信用卡等契約，致積欠金融機構合
      計5,785,216 元之事實，有抗告人所提出之債權人清冊、
      財團法人金融聯合徵信中心當事人查詢個人資料（信用報
      告）回覆書各1 份附原審卷可憑（見原審卷9-12頁及第13
      頁前）；而抗告人於提起本件更生聲請前，已依消費者債
      務清理條例之規定，以書面向最大債權銀行請求債務協商
      ，惟不成立，此有抗告人所提之前置協商不成立通知書在
      原審卷可憑（見原審卷第13頁），則抗告人提起本件更生
      之聲請，程序即無違誤，合先敘明。
（二）而抗告人所積欠金融機構之前開債務，其中64,357元為信
      用卡債務，另468,000 元為無實物擔保之信用貸款，其餘
      4,890,000 元則為有實物擔保之借款，此觀抗告人上開所
      提出之財團法人金融聯合徵信中心當事人查詢個人資料（
      信用報告）回覆書之記載即明。而抗告人名下雖有1 筆10
      萬元之投資，另有土地及房屋各1 筆，此有抗告人於原審
      所提出之財政部臺灣省南區國稅財產歸屬資料清單在卷可
      佐（見原審卷第16頁）。然抗告人所有之前述房屋及土地
      ，經本院民事執行處予以進行鑑價之結果，現市價約為2,
      509,395 元，此經本院依職權調取本院98年度司執字第84
      644 號民事執行卷宗核閱無誤，是抗告人現有財產，合計
      約為2,609,395 元。抗告人之所有財產，如全予以變價清
      償其所積欠之債務，抗告人所積欠之債務，仍高達3,175,
      821 元（計算式：5,785,216 －2,609,395 ＝3,175,821
       ） 。則若以法定利率即週年利率5 ％作為抗告人前開欠
      款每月應繳付之利息之利率計算基準，則抗告人因上揭債
      務每月應支付之利息，至少即達13,233元【3,175,821 ×
      5 ％÷12＝13,232.5875 ，小數點以下四捨五入】。
（三）而現抗告人每月之入款結構，依抗告人所提出之在職證明
      書所示，其現任職於鴻飛數位科技有限公司，每月收入約
      為18,300元（見原審卷第14頁），應可信為真實。則以抗
      告人每月現有之入款，如以內政部所公布98、99年度抗告
      人住所地即臺灣省高雄縣每月每人最低生活費用之基準，
      即每人每月9,829 元，作為抗告人每月必要之生活費用，
      則抗告人每月可供運用之餘款，僅餘8,471 元，客觀上即
      不足以清償其所積欠前述債務每月所衍生之利息，遑論清
      償其債務，自應認其已不能清償債務。本件復查無抗告人
      即債務人有消費者債務清理條例第6 條第3 項、第8 條或
      第46條各款所定駁回更生聲請之事由存在，則抗告人聲請
      更生，應屬有據。原審於認定抗告人財產數額之部分，既
      係僅採95年間合作金庫就系爭不動產所為之鑑價，而未斟
      酌抗告人所擁有不動產之權利範圍僅有1/2 之事實，復未
      慮及抗告人之現所得是否有清償龐大債務利息之可能，而
      逕予認定抗告人非無清償債務之可能，駁回抗告人更生之
      聲請，容有未洽。原審所為之裁定既有未洽之處，自應由
      本院廢棄原裁定，另為適法之裁定，爰依前揭規定，裁定
      如主文第1 、2 項所示，並命司法事務官進行本件更生程
      序。
四、據上論結，本件抗告為有理由，依清費者債務清理條例第11
    條第2 項、第15條、第16條、第45條，民事訴訟法第492 條
    ，裁定如主文。
中    華    民    國    99    年    1     月    28    日
              民事第六庭審判長法      官  楊國祥
                              法      官  林書慧
                              法      官  李怡諄
上為正本係照原本作成。
本裁定不得再抗告。
本裁定已於99年1月28日下午4時公告。
中    華    民    國    99    年    1     月    28    日
                              書  記  官  陳建琪


司法院資訊處製作；財團法人民間司法改革基金會備份。
